【裁判字號】    99,建,107
【裁判日期】    991229
【裁判案由】    損害賠償
【裁判全文】
臺灣臺中地方法院民事裁定               99年度建字第107號
原      告  杜霖營造有限公司
法定代理人  林泰山
訴訟代理人  李淑女  律師
複  代理人  徐曉萍  律師
被      告  國防部軍備局中山科學研究院
法定代理人  金壽豐
訴訟代理人  李新睿
被      告  黃政達
上列當事人間請求損害賠償事件，本院裁定如下：
    主    文
本件移送臺灣桃園地方法院。
    理    由
一、按訴訟之全部或一部，法院認為無管轄權者，依原告聲請或
    依職權以裁定移送其管轄法院，民事訴訟法第28條第1項定
    有明文。又關於由一定法律關係而生之訴訟，於不違背專屬
    管轄之規定下，當事人得以合意訂第一審管轄法院，此觀諸
    民事訴訟法第24條、第26條之規定自明。而民事訴訟法關於
    合意管轄之規定，除專屬管轄外，得排斥其他審判籍而優先
    適用（最高法院99年度台抗字第110號民事裁定意旨參照）
    。
二、本件原告起訴主張：原告前於民國97年11月得標被告國防部
    軍備局中山科學研究院（下稱國防部中科院）所發包之「湖
    口廠房新建工程」（下稱系爭工程），詎原告依約開工後，
    因被告國防部中科院所委託之建築師即被告黃政達設計失當
    而停工達84日，增加原告之支出費用，爰依民法第231條第1
    項、第227條之2、第184條第1項前段請求被告二人連帶賠償
    原告所受之損害1,245,440元。並另依原告與被告國防部中
    科院所訂立之工程採購契約書第22條第4項約定，本契約以
    國防部中科院所在地之法院為第一審管轄法院，被告國防部
    中科院與原告訂約時，契約上有關被告國防部中科院之地址
    即載明台中郵政第90008附11號信箱，且被告國防部中科院
    授權其內部單位第一研究所設供組組長張文龍簽訂，由第一
    研究所驗收，而第一研究所亦設於臺中，故被告國防部中科
    院之所在地即在臺中；又被告黃政達之住所地也在臺中市，
    故本院有管轄權等語。
三、經查，依原告與被告國防部中科院所簽訂之採購契約第22條
    第4項約定：「本契約以中華民國法律為準據法，並以甲方
    （即被告國防部中科院）所在地之地方法院為第1審管轄法
    院。」準此，原告與被告國防部中科院就本契約所生之訴訟
    已合意由被告國防部中科院所在地之地方法院管轄，自應排
    除民事訴訟法第12條及第20條所定特別審判籍而優先適用。
    而被告國防部中科院之機關所在地為桃園縣龍潭鄉○○村○
    ○路○○段481號，有本院依職權查詢之網路列印資料1紙在
    卷可佐，屬於臺灣桃園地方法院轄區，是以依上開合意管轄
    約定條款，原告與被告國防部中科院因本件採購契約所生之
    訴訟，即應由臺灣桃園地方法院管轄。原告雖主張採購契約
    上被告國防部中科院地址載明台中郵政第90008附11號信箱
    ，且系爭工程由被告國防部中科院授權內部單位第一研究所
    簽約及驗收，而第一研究所亦設於臺中，故被告國防部中科
    院所在地應在臺中云云。惟台中郵政第90008附11號信箱客
    觀上無作為機關所在地之可能，應認為僅係被告國防部中科
    院對外之聯絡方式；又系爭工程採購契約既已明訂由被告國
    防部中科院所在地之地方法院管轄，縱使系爭工程實際上由
    被告國防部中科院之內部單位第一研究所簽約及履約，亦不
    得曲解契約文義，率認第一研究所所在地方為被告國防部中
    科院之所在地。是以原告上開主張，顯不可採。
四、再查，原告起訴狀關於被告黃政達之住所地雖記載為「臺中
    市○○區○○街277巷69號3樓之1（651室）」，惟經本院依
    上開地址對被告黃政達送達訴訟文書，經郵政機關以遷移不
    明而遭退回，有送達證書1紙附卷足參，尚難認為上開地址
    即為被告黃政達之住居地。又被告黃政達之戶籍地為「臺北
    縣永和市○○路18巷40弄7號3樓」，有原告所提之戶籍謄本
    1紙在卷可查；且觀諸原告主張被告黃政達侵權行為之事實
    ，行為地應為系爭工程之履約地即新竹縣湖口鄉，則依民事
    訴訟法第1條第1項、第15條第1項、第20條前段之規定，本
    件就被告黃政達部分應由被告黃政達住所地之臺灣板橋地方
    法院、侵權行為地之臺灣新竹地方法院或被告國防部中科院
    所在地之臺灣桃園地方法院管轄。
五、綜上所述，本件就被告國防部中科院部分應由臺灣桃園地方
    法院管轄，就被告黃政達部分應由臺灣板橋地方法院、臺灣
    新竹地方法院、臺灣桃園地方法院管轄。玆原告向無管轄權
    之本院起訴，顯係違誤，爰依職權將本件移送臺灣桃園地方
    法院（以對被告二人均有管轄權之法院為準）。
六、依民事訴訟法第28條第1項，裁定如主文。
中    華    民    國    99    年    12    月    29    日
                  民事第四庭    審判長法  官  楊國精
                                      法  官  黃文進
                                      法  官  林筱涵
正本係照原本作成。
如不服本裁定應於送達後10日內向本院提出抗告狀，並繳納抗告
費新臺幣1000元（須附繕本）。
中    華    民    國    99    年    12    月    29    日
                                      書記官

司法院資訊處製作；財團法人民間司法改革基金會備份。
